臺北高等行政法院判決
　　　　　　　　　　　　　　　　　　 93年度訴字第02272號
　　　　　　　　　　　　　　　.
原　　　告　甲○○
被　　　告　銓敘部
代　表　人　乙○○（部長）
訴訟代理人　丁○○
　　　　　　戊○○
　　　　　　丙○○(兼送達代收.
上列當事人間因考績事件，原告不服公務人員保障暨培訓委員會
中華民國93年6月29日93公審決字第0191號復審決定，提起行政
訴訟。本院判決如下：
    主  文
原告之訴駁回。
訴訟費用由原告負擔。
    事  實
一、事實概要：原告係臺北縣政府土木工程職系薦任第6職等至
    第 7 職等技士，於民國（下同）91 年 1 月 25 日初任薦
    任官等職務，經銓敘審定合格實授，核敘薦任第 6 職等年
    功俸 5 級 520 俸點在案。其 91 年考績經考列甲等，晉敘
    至薦任第 6 職等年功俸 6 級 535 俸點，92 年考績亦考列
    甲等，經被告以 93 年 3 月 16 日部銓四字第 0932344808
    號函銓敘審定「依法給與二個月俸給總額之一次獎金」，嗣
    因原告 91 年及 92 年年終考績均考列甲等，另以 93 年 3
    月 26 日部銓四字第 0932338428 號函，審定原告為薦任第
    7 職等年功俸 4 級 535 俸點，並自 93 年 1 月 1 日生效
    。原告不服上開審定結果，請求 93 年 1 月 1 日考績升等
    結果應再晉敘年功俸 1 級為薦任第 7 職等年功俸 5 級
    550 俸點，提起復審，遭訴願決定駁回，遂向本院提起行政
    訴訟。
二、兩造聲明：
　(一)原告聲明：
    1.撤銷復審決定。
    2.撤銷被告93年3月16日部銓四字第0932344808號函有關獎
      金部分及撤銷93年3月26日部銓四字第0932338428號函。
    3.訴請判決依公務人員考績法（下稱考績法）第11條第1項
      第1款銓敘審核升等-薦任7等，依考績法第7條第1項第1款
      年終考績獎懲銓敘審定-進級為薦任7等年功俸5級及給1個
      月獎金（俸點550點）。
    4.訴訟費用由被告負擔。
  (二)被告聲明：
    1.駁回原告之訴。
    2.訴訟費用由原告負擔。
三、兩造之爭點：公務員年終考績同官等晉升一職等，有無先後
    適用之順序（即本件考績晉升職等案，是否應先晉升職等再
    核定考績？）
  (一)原告主張：
    1.本案爭議重點：就年終考績之結果作為考績升等依據，該
      年終考績之結果是為考績法第7條（年終考績之獎懲一）
      之獎懲結果（保訓會及被告主張），抑係考績法第14條（
      考績之執行）評定等次年終考績之審定結果（原告主張）
      ，基於兩造法律見解不同，提請確認。
    2.首先，解析考績法之年終考績審定結果、年終考績獎懲規
      定、年終考績同官等升高一職等任用資格之法令依據見解
      ：
      (1)按年終考績審定結果：為依考績法第14條（考績之執行
        ）規定，由各機關依考績法第5條（年終考績之依據）
        考績表評擬，依考績法第6條（年終考績之等級）評定
        等次，送考績委員會、機關首長核定，送銓敘部銓敘審
        定。本案被告審定原告年終考績評定等次結果-92年年
        終考績審定結果為「甲等」（請維持原審定）。
      (2)按取得年終考績同官等升高一職等任用資格：經依考績
        法第14條（考績之執行）銓敘審定評定等次結果之年終
        考績作為依據，考績法第11條（同官等高一職等任用資
        格之取得）規定，依考績評定等次條件，取得同官等高
        一職等任用資格，經換敘實授給予高一職等。（按保訓
        會及被告以考績獎懲結果認定為考績核定結果，作為考
        績升等依據，但考績法並無此規定條文。）原告主張本
        案原告二年考列甲等，取得同官等高一職等任用資格，
        依法可將「本職等年終考績-九十二年合格實授薦任第
        六職等年功俸六級，五三五俸點」經銓敘審定取得為「
        薦任第七職等年功俸四級，五三五俸點」。
      (3)按年終考績獎懲結果：經依考績法第14條（考績之執行
        ）銓敘審定評定等次結果之年終考績作為依據，依考績
        法第7條（年終考績之獎懲一）獎懲規定，依評定不同
        等次分別給予進俸級、獎金之獎懲結果。（按保訓會及
        被告以考績獎懲結果認定為考績核定結果，作為考績升
        等依據，但考績法並無此規定條文。）原告主張本案依
        法可將已升等審定結果「薦任第七職等年功俸四級，五
        三五俸點」銓敘審定進俸級為「薦任第七職等年功俸五
        級及給一個月獎金，五五０俸點」。
    3.考績法第11條之年終考績，為該法第14條（考績之執行）
      評定等次審定結果之年終考績，而非該法第7條（年終考
      績之獎懲一）獎金、進級獎懲結果之年終考績，兩造於年
      終考績認知上有極大差誤。按就考績法法規條文規定，該
      法第14條（考績之執行）評定等次審定辦法、該法第7條
      （年終考績之獎懲一）獎懲辦法、該法第11條（同官等高
      一職等任用資格之取得）取得同官等高一職等任用資格辦
      法；於該法第11條明定「...任本職等年終考績，具有左列
      各款情形之一者，取得同官等高一職等任用資格：一二年
      列甲等者。二一年列甲等二年列乙等者... 」，依該第11
      條條文內容，該年終考績係指評定等次如甲等或乙等之等
      次，為依該法第14條（考績之執行）評定等次審定結果之
      年終考績，作為考績升等依據，為法令明文規定，依符合
      考績評定等次條件，取得該升等任用資格後，依法即可以
      該職等俸級點換敘為高一職等俸級點，本案原告二年考列
      甲等，依法取得該升等任用資格，依法可將原告「本職等
      年終考績-九十二年合格實授薦任第六職等年功俸六級，
      五三五俸點」經銓敘審定取得為「薦任第七職等年功俸四
      級，五三五俸點」，與法令規定並無不合；又考績法並無
      條文規定，必須強制依該法第7條（年終考績之獎懲一）
      獎懲結果，作為考績升等依據（被告主張），兩造法律見
      解不同，提請確認。
    4.保訓會及被告以「考績法並無條文明定該法第七條、第十
      一條條文有適用順序」，但又以行政權，狹義就法條內涵
      ，強制定義仍有其優先適用規範。就憲法第23條基本人
      權之限制，為涉及人民自由權利之限制，須法有明示其授
      權之目的、範圍及內容並符合具體明確之要件，按考績法
      第7、11條條文既無明定優先適用順序，即不可以命令規
      範人民自由權利，為法明文規定。被告以行政命令規範法
      條優先適用之行政行為（保訓會依此理由駁回原告復審案
      ），且係擇取不利人民之條件下，顯已逾越法律授權原則
      ，嚴重限制、侵害人民基本權利。請判決如原告起訴之聲
      明。
  (二)被告主張：
    1.查公務人員考績法（下稱考績法）第3條規定：「公務人
      員考績區分如左：一年終考績：係指各官等人員，於每年
      年終考核其當年一至十二月任職期間之成績。二另予考績
      ：係指各官等人員，於同一考績年度內，任職不滿一年，
      而連續任職已達六個月者辦理之考績。... 」第7條規定
      ：「（第一項）年終考績獎懲依左列規定：一甲等：晉本
      俸一級，並給與一個月俸給總額之一次獎金；已達所敘職
      等本俸最高俸級或已敘年功俸級者，晉年功俸一級，並給
      與一個月俸給總額之一次獎金；已敘年功俸最高俸級者，
      給與二個月俸給總額之一次獎金。二乙等：晉本俸一級，
      並給與半個月俸給總額之一次獎金；已達所敘職等本俸最
      高俸級或已敘年功俸級者，晉年功俸一級，並給與半個月
      俸給總額之一次獎金；已敘年功俸最高俸級者，給與一個
      半月俸給總額之一次獎金。三丙等：留原俸級。四丁等：
      免職。（第二項）前項所稱俸給總額，指公務人員俸給法
      所定之本俸、年功俸及其他法定加給。」第11條第1項規
      定：「各機關參加考績人員任本職等年終考績，具有左列
      各款情形之一者，取得同官等高一職等之任用資格：一二
      年列甲等者。二一年列甲等二年列乙等者。」同法施行細
      則第9條第1項規定：「依本法給與之年終考績獎金，或另
      予考績獎金，均以受考人次年一月之俸給總額為準。...
      」準此，公務人員須辦理年終考績，始有依公務人員考績
      法第7條規定予以晉敘俸級與否問題，如公務人員已敘年
      功俸最高俸級者，其年終考績結果因無級可晉，爰明定考
      列甲（乙）等者，給與2個月（1個半月）俸給總額之1次
      獎金，並於次年1月執行，已適度保障是類人員之權益。
      至考績法第11條係考績升等規定，須依考績核定之結果，
      始得據以取得同官等高一職等之任用資格，又其核敘係依
      前一年考績結果換敘相當之俸級，二者規範不同。
    2.以原告91年及92年二年年終考績結果均考列甲等，92年考
      績核敘薦任第6職等年功俸6級535俸點，因已達年功俸最
      高俸級，爰依考績法第7條第1款規定，給與2個月俸給總
      額之1次獎金，嗣因其符合考績法第11條第1項第1款取得
      同官等高一職等之任用資格規定，經被告以電腦程式主動
      篩選列印其93年3月26日部銓四字第0932338428號考績升
      等審定函，按其原敘535俸點，換敘薦任第7職等同數額俸
      點之俸級為薦任第7職等年功俸4級535俸點，並自93年1月
      1日生效，於法並無不合。
    3.至原告所稱考績法第7、11條條文，並無明定其優先適用
      順序一節，經查考績法法條中雖無明定第7、11條條文之
      優先適用順序，惟依該法第3條規定，年終考績，係指各
      官等人員，於每年年終考核其當年1至12月任職期間之成
      績，並依考績法第7條核定年終考績獎懲，而依同法第11
      條考績升等規定，必須先以年終考績為依據，始得於職務
      列等範圍內取得同官等高一職等之任用資格，並依前一年
      考績結果換敘相當之俸級，故原告主張先以91年、92年年
      終考績列甲等，依公務人員考績法第11條第1項第1款升任
      薦任第7職等，核敘薦任第7職等年功俸4級535俸點，92年
      考績再依考績法第7條第1項第1款規定晉級為薦任第7職等
      年功俸5級（550俸點）及給與1個月俸給總額之考績獎金
      一節，核與考績法規定不合，無法辦理。又原告所稱，考
      績法並無條文明定該法第7、第11條條文有適用順序，但
      又以行政權，就法條內涵，強制定義仍有其優先適用規範
      一節，顯係對法規有所誤解，併此敘明。
    4.綜上所述，復審決定於法並無不合，並請駁回原告之訴。
    理  由
一、按公務人員考績法第 3 條規定：「公務人員考績區分如左
    ：一年終考績：係指各官等人員，於每年年終考核其當年一
    至十二月任職期間之成績。二另予考績：係指各官等人員，
    於同一考績年度內，任職不滿一年，而連續任職已達六個月
    者辦理之考績。．．．」、同法第7條第一項規定：「年終
    考績獎懲依左列規定：一甲等：晉本俸一級，並給與一個月
    俸給總額之一次獎金；已達所敘職等本俸最高俸級或已敘年
    功俸級者，晉年功俸一級，並給與一個月俸給總額之一次獎
    金；已敘年功俸最高俸級者，給與二個月俸給總額之一次獎
    金。二乙等：晉本俸一級，並給與半個月俸給總額之一次獎
    金；已達所敘職等本俸最高俸級或已敘年功俸級者，晉年功
    俸一級，並給與半個月俸給總額之一次獎金；已敘年功俸最
    高俸級者，給與一個半月俸給總額之一次獎金。三丙等：留
    原俸級。四丁等：免職。」、同條第二項規定：「前項所稱
    俸給總額，指公務人員俸給法所定之本俸、年功俸及其他法
    定加給。」、同法第11條第1項規定：「各機關參加考績人
    員任本職等年終考績，具有左列各款情形之一者，取得同官
    等高一職等之任用資格：一二年列甲等者。二一年列甲等二
    年列乙等者。」、同法施行細則第9條第1項規定：「依本法
    給與之年終考績獎金，或另予考績獎金，均以受考人次年一
    月之俸給總額為準。．．．」。
二、查原告 91 年及 92 年二年年終考績結果均考列甲等，92
    年考績核敘薦任第 6 職等年功俸 6 級 535 俸點，因已達
    年功俸最高俸級，被告爰以 93 年 3 月 16 日部銓四字第
    0932344808 號函銓敘審定，依考績法第 7 條第 1 項第 1
    款規定給與 2 個月俸給總額之 1 次獎金，並因原告符合考
    績法第 11 條第 1 項第 1 款取得同官等高一職等之任用資
    格規定，經被告以電腦程式主動篩選列印其 93 年 3 月 26
    日部銓四字第 0932338428 號考績升等審定函，按其原敘53
    5 俸點，換敘薦任第 7 職等同數額俸點之俸級為薦任第7
    職等年功俸 4 級 535 俸點，並自 93 年 1 月 1 日生效之
    事實，有台北縣政府 93 年 3 月 23 日北府人二字第 0930
    151481 號考績通知書、被告 93 年 3 月 16 日部銓四字第
    0932344808 號銓敘審定函及被告 93 年 3 月 26 日部銓四
    字第 0932338428 號考績升等審定函，影本各一份附卷足稽
    復為兩造所不爭執，堪認為真實。兩造爭執在，本件考績晉
    升職等案，是否應先晉升職等再核定考績？
三、經查：
  (一)公務人員考績法第 7 條（考績獎懲）及第 11 條（考績升
    級或職等晉升）條文，雖未明文訂定其優先適用順序，惟依
    該法第 3 條一年終考績之規定，係指各官等人員，於每年
    年終考核其當年一至十二月任職期間之成績。以之對照同法
    第 7 條（考績獎懲）及第 11 條（考績升級或職等晉升）
    規定，可知公務人員係須先有年度考績後，始有「考績獎懲
    」及「考績升級或職等晉升」之適用，無考績者，自無「考
    績獎懲」及「考績升級或職等晉升」之問題甚明。
  (二)次查公務人員考績法第 11 條第 1 項規定：「各機關參加
    考績人員任本職等年終考績，具有左列各款情形之一者，取
    得同官等高一職等之任用資格：一二年列甲等者。．．．」
    亦可知公務人員參加年終考績經「核定」有「二年列甲等者
    」，始具備「同官等高一職等之任用資格」；而同法第 7條
    第一項規定：「年終考績獎懲依左列規定：一甲等：晉本俸
    一級，並給與一個月俸給總額之一次獎金；已達所敘職等本
    俸最高俸級或已敘年功俸級者，晉年功俸一級，並給與一個
    月俸給總額之一次獎金；已敘年功俸最高俸級者，給與二個
    月俸給總額之一次獎金。．．．」另知公務人員年終考績經
    核定為「甲等」者，依該法第7條規定，一般係：(1)晉本俸
    一級，併給予(2)一個月俸給總額之一次獎金，但(3)已達所敘
    職等本俸最高俸級或已敘年功俸級者（除年功俸級數外，已
    無級可晉升），晉年功俸一級，並給與二個月俸給總額之一
    次獎金。準此，公務人員須辦理年終考績，始有依公務人員
    考績法第7條規定予以晉敘俸級與否問題，如公務人員已敘
    年功俸最高俸級者，其年終考績結果因已無級可晉，故明定
    考列甲（乙）等者，應給與2個月（1個半月）俸給總額之1
    次獎金，並於次年1月執行，以保障是類公務人員無級可升
    之權益。至考績法第11條係考績升等之規定，須依考績核定
    之結果，始得據以取得同官等高一職等之任用資格，又其核
    敘係依前一年考績結果換敘相當之俸級，二者規範不同。
  (三)另查，原告主張被告應先適用公務人員考績法第 11 條規定
    晉升職等後，再適用第 7 條規定給予考績獎金等語。然依
    被告數十年來之作業慣例，均先適用第 7 條，再適用第 11
    條晉升職等，並無例外，核與公務人員考績法法條制訂之先
    後順序相符；而考績經核定後，依上開公務人員考績法法條
    出現之順序，自應先予考績獎懲（第 7 條），再審酌有無
    依法須晉升職等問題（第 11 條），如依法並無晉升職等問
    題（第 11 條），自無再審核職等晉升問題，而僅止於考績
    獎懲作業（第 7 條）之審核而已。足知原告前開先適用「
    職等晉升」再考慮「考績獎懲」之主張，與法未合，無足憑
    採。
  (四)況依同法第 11 條考績升等規定，必須先以年終考績為依據
    ，始得於職務列等範圍內取得同官等高一職等之任用資格，
    並依前一年考績結果換敘相當之俸級，但如依照原告之主張
    ，先以91 年、92 年年終考績列甲等，依公務人員考績法第
     11 條第 1 項第 1 款升任薦任第7 職等，核敘薦任第 7
    職等年功俸 4 級 535 俸點，92 年考績再依考績法第 7 條
    第 1 項第 1 款規定晉級為薦任第7 職等年功俸 5 級（550
    俸點）及給與 1 個月俸給總額之考績獎金等語，核與上開
    公務人員考績法之規定與說明不合，而無法辦理，亦屬不足
    取。蓋依考績法第 14 條規定，公務人員考績之辦理，應由
    各機關單位主管人員初評，遞送考績委員會初核，機關首長
    覆核，經由主管機關或授權之所屬機關核定，送銓敘部銓敘
    審定等程序始稱完竣。以原告 92 年年終考績列甲等，既為
    其於 93 年 1 月1日晉升薦任第7職等之基礎，則銓敘部於
    其92年年終考績經銓敘審定完成法定程序後，再據以採計取
    得同官等高一職等任用資格，自無不合，原告所稱，顯係對
    法規有所誤解，一併敘明。
四、綜上，原告所訴委無足採，從而被告引據首揭規定，對原告
    91年考績經考列甲等，晉敘至薦任第6職等年功俸6級535 俸
    點，92年考績亦考列甲等，經被告以93年3月16日部銓四字
    第0932344808號函銓敘審定「依法給與2個月俸給總額之1次
    獎金，亦即原告92年年終考績之獎懲結果為「依法給與2 個
    月俸給總額之1次獎金」，依此考績結果原告所敘級俸仍為
    薦任第6職等年功俸6級535俸點。嗣因原告91年及92年年終
    考績均考列甲等，另以93年3月26日部銓四字第0932 338428
    號函，審定原告為薦任第7職等年功俸4級535俸點，並自93
    年1月1日生效，即先予辦理考績獎懲，再辦理考績升等，核
    無違誤，復審決定予以維持，亦無不合。原告仍執前詞訴請
    撤銷，為無理由，應予駁回。`原告訴之聲明第1項既經駁回
    ，則其訴之聲明第2項及第3項已失所附麗，應併予駁回。
五、本件事證已臻明確，兩造其餘主張及證據，核與本判決所得
    心證及結果不生影響，毋庸逐一論述，附此敘明
據上論結，本件原告之訴為無理由，爰依行政訴訟法第98條第3
項前段，判決如主文。
中　　華　　民　　國　　94　　年　 　7　　月　 21  　 日
                 臺 北 高 等 行 政 法 院   第 六 庭
                             審 判 長 法  官　林  樹  埔
                                      法  官　許  瑞  助
                                      法  官　陳  鴻  斌
上為正本係照原本作成。
如不服本判決，應於送達後20日內，向本院提出上訴狀並表明上
訴理由，如於本判決宣示後送達前提起上訴者，應於判決送達後
20日內補提上訴理由書（須按他造人數附繕本）。
中　　華　　民　　國　   94    年  　7  　月  　21　　日
                                      書記官  蔡  逸  萱
